臺灣新竹地方法院刑事判決
111年度訴字第554號
公  訴  人  臺灣新竹地方檢察署檢察官
被      告  劉璟儒


上列被告因妨害秩序等案件，經檢察官提起公訴（110年度偵字
第15009號、111年度偵字第5144號），被告於準備程序中就被訴
事實為有罪之陳述，經本院告以簡式審判之旨，並聽取公訴人及
被告之意見後，本院合議庭裁定由受命法官獨任依簡式審判程序
審理，判決如下：
    主  文
丙○○犯意圖供行使之用而攜帶兇器，在公共場所聚集三人以上下
手實施強暴罪，處有期徒刑陸月，如易科罰金，以新臺幣壹仟元
折算壹日。
    事  實
一、丙○○於民國110年12月9日凌晨2時51分許，在新竹縣○○鄉○○
    路000號FLOWER LUNGE BAR內，飲酒後與丁○○發生口角，竟
    與乙○○（本院另行審結）及2至3名真實姓名年籍不詳之成年
    男子，共同基於傷害、攜帶兇器在公共場所及公眾得出入之
    場所聚集3人以上下手實施強暴之犯意聯絡，先於公眾得出
    入之場所FLOWER LUNGE BAR內，以持酒瓶或徒手之方式毆打
    甲○○、丁○○，旋甲○○與丁○○欲離開，丙○○、乙○○及2至3名真
    實姓名年籍不詳之成年男子即在上開店外之公共場所即新竹
    縣○○鄉○○路000號前，由丙○○持球棒、其他人分持酒瓶或徒
    手等方式，毆打丁○○及其男友甲○○，致丁○○受有右手肘撕裂
    傷約0.5公分、四肢挫擦傷併腦震盪、右腳第四、五趾骨折
    等傷害，甲○○則受有四肢、背部多處鈍挫傷等傷害。
二、案經丁○○、甲○○訴由新竹縣政府警察局新湖分局報告及臺灣
    新竹地檢署檢察官自動檢舉簽分偵辦後提起公訴。
    理  由
一、本件被告丙○○所犯係死刑、無期徒刑或最輕本刑為3 年以上
    有期徒刑以外之罪，且非高等法院管轄第一審案件，被告於
    本院準備程序進行中，就被訴事實為有罪之陳述，經本院認
    合於刑事訴訟法第273條之1第1 項之規定，裁定進行簡式審
    判程序，合先敘明。
二、上開犯罪事實，業據被告丙○○於偵查、本院準備程序及審理
    時坦承不諱，核與證人即同案被告乙○○於警詢、偵查中、暨
    告訴人丁○○、甲○○於警詢、本院準備程序中供述情節相符，
    並有東元醫療社團法人東元綜合醫院診斷證明書、現場監視
    器影像擷取畫面，足見被告上開任意性自白核與事實相符，
    應堪採信。綜上，本件事證明確，應依法論罪科刑。
三、論罪科刑
  ㈠核被告所為，係犯刑法第277條第1項之傷害罪、同法第150條
    第2項第1款、第1項後段之意圖供行使之用而攜帶兇器在公
    共場所聚集三人以上下手實施強暴罪。
  ㈡按共犯在學理上，有「任意共犯」與「必要共犯」之分，前
    者指一般原得由一人單獨完成犯罪而由二人以上共同實施之
    情形，當然有刑法總則共犯規定之適用；後者係指須有二人
    以上之參與實施始能成立之犯罪而言。且「必要共犯」依犯
    罪之性質，尚可分為「聚合犯」與「對向犯」，其二人以上
    朝同一目標共同參與犯罪之實施者，謂之「聚合犯」，如刑
    法分則之聚眾施強暴脅迫罪、參與犯罪結社罪、輪姦罪等是
    ，因其本質上即屬共同正犯，故除法律依其首謀、下手實施
    或在場助勢等參與犯罪程度之不同，而異其刑罰之規定時，
    各參與不同程度犯罪行為者之間，不能適用刑法總則共犯之
    規定外，其餘均應引用刑法第28條共同正犯之規定（最高法
    院81年度台非字第233號判決意旨參照）。是以，被告與同
    案被告乙○○及其餘真實姓名年籍不詳、同有下手實施者就妨
    害秩序罪，以及就傷害罪之部分，則具有犯意聯絡及行為分
    擔，應論以共同正犯。
　㈢被告以一行為同時觸犯上揭2罪，為想像競合犯，應依刑法第
    55條規定，從一重論以刑法第150條第2項第1款、第1項後段
    之意圖供行使之用而攜帶兇器在公共場所聚集三人以上下手
    實施強暴罪。
  ㈣按犯刑法第150條第1項之罪，而有下列之情形者，得加重其
    刑至二分之一：一、意圖供行使之用而攜帶兇器或其他危險
    物品犯之。二、因而致生公眾或交通往來之危險。同法條第
    2 項定有明文。是上開得加重條件，屬於相對加重條件，並
    非絕對應加重條件，是以，事實審法院依個案具體情狀，考
    量當時客觀環境、犯罪情節及危險影響程度、被告涉案程度
    等事項，綜合權衡考量是否有加重其刑之必要性。本院審酌
    被告酒後與告訴人丁○○生有糾紛，即持球棒與友人聚集三人
    以上施強暴犯行，過程中雖聚集超過3人，惟並無持續增加
    人數、衝突時間短暫，所生危害亦無擴及他人導致傷亡，足
    見本案被告所犯情節侵害社會秩序安全，並無嚴重或擴大現
    象，是尚無依刑法第150條第2項規定加重其刑之必要，併予
    敘明。
  ㈤爰以行為人之責任為基礎，審酌被告年輕氣盛，與告訴人等
    素不相識，僅因細故而生糾紛，不思以理性方法解決，與同
    案被告乙○○及其餘真實姓名年籍不詳之成年男子在公共場所
    及公眾得出入之場所，聚集3人以上下手實施強暴、傷害之
    犯行，造成公眾或他人之危害、恐懼不安，妨害社會安寧秩
    序，對告訴人等造成身體上之傷害及對社會秩序造成一定程
    度之危害，殊值譴責，惟念其犯後坦承犯行，然未能與告訴
    人等達成和解之犯後態度，兼衡被告就本案犯行之分工角色
    及下手輕重程度，暨其之犯罪動機、目的、手段、國中畢業
    之智識程度、現於租賃公司任職、未婚、無子、無需扶養之
    人、經濟狀況普通等一切家庭生活經濟情狀，量處如主文所
    示之刑，並諭知易科罰金之折算標準，以資懲儆。
四、沒收：
　　未扣案之球棒1支，固為被告供本件犯行所用之物，然未據
    扣案，且依卷內事證尚難認屬被告所有之物，亦非違禁物，
    故亦不予宣告沒收或追徵。
據上論斷，應依刑事訴訟法第273條之1第1項、第299條第1項前
段，判決如主文。
本案經檢察官翁貫育提起公訴，檢察官孫立婷到庭執行職務。
中　　華　　民　　國　　111 　年　　9 　　月　　14　　日
                  刑事第一庭    法  官  陳麗芬
以上正本證明與原本無異。
如不服本判決應於收受本判決後20日內向本院提出上訴書狀，上
訴書狀應敘述具體理由。上訴書狀未敘述上訴理由者，應於上訴
期間屆滿後20日內補提理由書狀於本院（均須按他造當事人之人
數附繕本）「切勿逕送上級法院」。
中　　華　　民　　國　　111 　年　　9 　　月　　14　　日
                                書記官  陳弘明
附錄本案所犯法條：
刑法第150條
在公共場所或公眾得出入之場所聚集三人以上，施強暴脅迫者，
在場助勢之人，處 1 年以下有期徒刑、拘役或 10 萬元以下罰
金；首謀及下手實施者，處 6 月以上 5 年以下有期徒刑。
犯前項之罪，而有下列情形之一者，得加重其刑至二分之一：
一、意圖供行使之用而攜帶兇器或其他危險物品犯之。
二、因而致生公眾或交通往來之危險。
中華民國刑法第277條
傷害人之身體或健康者，處 5 年以下有期徒刑、拘役或 50 萬
元以下罰金。